【裁判字號】    95,易,465
【裁判日期】    951207
【裁判案由】    家庭暴力罪之傷害等
【裁判全文】
臺灣基隆地方法院刑事判決               95年度易字第465號
公  訴  人  臺灣基隆地方法院檢察署檢察官
被      告  丙○○
上列被告因家庭暴力罪之傷害等案件，經檢察官提起公訴（95年
度偵字第1779號），本院判決如下：
    主  文
丙○○傷害人之身體，處有期徒刑肆月，如易科罰金，以銀元
佰元即新臺幣玖佰元折算壹日；又公然侮辱人，處罰金新臺幣貳
仟元，如易服勞役，以銀元佰元即新臺幣玖佰元折算壹日；又
以加害生命、身體之事，恐嚇他人致生危害於安全，處拘役肆拾
日，如易科罰金，以銀元佰元即新臺幣玖佰元折算壹日。
    事  實
一、丙○○與甲○○曾為男女朋友，並曾同居於基隆巿復興路65
    巷1號，2人間具有家庭暴力防治法第3條第2款之家庭成員關
    係。於民國 (下同)95 年3月19日13時許，其2人於前址因細
    故發生爭執，丙○○竟基於傷害人之身體之犯意，徒手毆打
    並用腳踹甲○○，致甲○○受有左臉微紅、右頸瘀紅約 1x3
    公分、右胸瘀紅線條4至5條約3x0.1公分及2x0.1公分、右背
    部瘀青約3x2公分及6x7公分之傷害。於95年3月24日3時50分
    許，另基於侮辱人之犯意，用噴漆在甲○○位於基隆巿調和
    街290巷80弄 1號住處之門口牆壁上噴「差勁」2字，足生損
    害於甲○○，並以足以貶損甲○○人格及社會評價之言語對
    之公然侮辱。又於95年4月7日22時至24時間，另基於恐嚇之
    犯意，接續以不詳電話撥打至甲○○0000000000號之行動電
    話，於電話中以：「我會讓妳哭的不知道人」、「我可以用
    這條命來跟人踏一條命來玩」、「我也可以讓妳的小朋友過
    的不快樂」、「免走啦妳就準備『送葬山頭』哭一哭就好」
    、「我跟妳說喔，妳如果那樣對我這件事情提早做了，我這
    條命就跟妳們配，聽好就好」等言語，以此加害生命、身體
    之事，恐嚇甲○○，使其心生畏佈致生危害於安全。
二、案經甲○○訴由臺灣基隆地方法院檢察署檢察官偵查後起訴
    。
    理  由
壹、程序事項
一、證人即告訴人甲○○於本院審理及檢察官偵查時之所證，證
    人陳志成於檢察官偵查時之所證，均業經告以偽證罪之處罰
    而具結陳述，是其任意性自已足供擔保，兼以除無違法取供
    而不具信用性之情事，本院並已於審理期日，予被告就上開
    證人之證言表示意見之機會，踐行適法之證據調查程序，故
    其2 人於本院審理時或檢察官偵查中之所證，當然有證據能
    力，得為本案之證據。
二、卷附行政院衛生署基隆醫院診斷證明書及驗傷診斷書各1 張
    、基隆巿警察局第二分局八斗子分駐 (派出)所95年3月24日
    員警工作紀錄簿，經審酌其作成之情況，分係從事業務之人
    於業務上所製作之證明文書及公務員職務上製作之紀錄文書
    ，且查無顯不可信之情況，核與刑事訴訟法第159條之4第1
    款、第2款之規定相符，依法均得為證據。
三、95年4月7日22時至24時間，被告丙○○與告訴人甲○○對話
    之錄音譯文，屬私人之錄音。而私人之錄音、錄影之行為所
    取得之證據，應受刑法第315條之1與通訊保障及監察法之規
    範，違反此規範所取得之證據，固應予排除。惟依通訊保障
    及監察法第29條第3 款之規定「監察者為通訊之一方或已得
    通訊之一方事先同意，而非出於不法目的者，不罰」，通訊
    之一方非出於不法目的之錄音，所取得之證據，即無加以排
    除之必要。本案甲○○利用行動電話之錄音功能側錄該次通
    話內容之電子檔案，係由通話之一方所錄製，其目的亦係為
    保護自己所用，並非不法，無排除其適用之必要。是本件錄
    音電子檔案、翻錄之錄音帶及其譯文，有證據能力。
貳、實體事項
一、認定事實所依據之證據及理由
    被告丙○○雖對於毀損及公然侮辱告訴人甲○○之犯行，自
    承不諱，惟矢口否認有傷害及恐嚇告訴人之犯行，辯稱：其
    當日與告訴人發生細故，以手推開告訴人後即出門，不知告
    訴人係如何受傷；另雖曾於95年4月7日22時至24時間與告訴
    人通話，並為前述之言語內容，但並無恐嚇伊之意思云云。
    經查：
  1.被告以噴漆在告訴人甲○○住處門口牆壁上噴「差勁」之方
    式，對之公然悔辱之犯行，業經被告坦承不諱，核與證人李
    淑容、陳志成即基隆巿警察局第二分局八斗子派出所員警證
    述之情節相符，並有基隆巿警察局第二分局八斗子分駐 (派
    出)所95年3月24日員警工作紀錄簿影本附卷可稽，堪信其自
    白與事實相符，應可採信。
  2.被告傷害告訴人甲○○部分，被告雖辯稱其僅用手將告訴人
    推開後即出門，不知伊係如何受傷，然被告於上開時、地傷
    害甲○○之事實，業據證人甲○○於偵審時證述綦詳，復有
    診斷證明書及驗傷診斷書在卷足憑。另參甲○○所述其於95
    年3 月19日遭被告毆打後，雖至醫院就醫但當時並無對被告
    提告訴之意思，故僅開立一般之診斷證明書，其後係因被告
    於同年月24日及28日至其住處噴漆及潑漆，其於不得已之情
    形下始於同年月30日再至醫院開立訴訟用之驗傷診斷書，並
    持之向基隆地方法院檢察署提出告訴。按告訴人若係要誣陷
    被告，則其於95年3 月19日就醫取得診斷證明書後，即可對
    被告提出告訴，使被告立即受刑事之追訴以遂行其目的，無
    須至同年月30日再另行開立訴訟用驗傷診斷書，而持之對被
    告提出告訴，故足認證人甲○○所證為真實，被告辯稱未傷
    害告訴人云云，不足採信。
  3.被告於上開時間，對甲○○恫稱「我會讓妳哭的不知道人」
    、「我可以用這條命來跟人踏一條命來玩」、「我也可以讓
    妳的小朋友過的不快樂」、「免走啦妳就準備『送葬山頭』
    哭一哭就好」、「我跟妳說喔，妳如果那樣對我這件事情提
    早做了，我這條命就跟妳們配，聽好就好」等語，業經被告
    坦承在卷，並經檢察官於95年6 月30日於偵查庭內當庭以播
    放方式勘驗錄音帶查明無誤（詳偵查卷第35頁），上開言語
    在客觀上確足以使一般人心生畏佈，且依被告於95年11月23
    日本院審理時所稱：「我只是嚇嚇她（指告訴人）」，亦足
    認其主觀上亦有恐嚇告訴人之意思，故被告辯稱其並無恐嚇
    告訴人之意思云云，顯無可採。
  4.綜上所述，本案事證明確，被告各項犯行堪可認定，應依法
    論科。
二、論罪及科刑之理由
  (一)查被告行為後，其行為時之刑法（以下簡稱「修正前刑法」
    ），業於94年1月7日修正通過，於同年2月2日公布，於95年
    7月1日起施行（以下簡稱「修正後刑法」），依修正後刑法
    第2條第1項規定「行為後法律有變更者，適用行為時之法律
    。但行為後之法律有利於行為人者，適用最有利於行為人之
    法律」。此條規定係規範行為後法律變更所生新舊法律比較
    適用之準據法，本身尚無新舊法比較之問題，於修正後刑法
    施行後，應一律適用修正後刑法第2條第1項之規定，為「從
    舊從輕」之比較，先予敘明。經查：
  1.刑法第277條第1項傷害罪之規定並未修正，然其法定刑中有
    關罰金刑部分：依修正後刑法第33條第5款將罰金刑定為「
    新臺幣一千元以上，以百元計算之」及修正後刑法施行法第
    1條之1規定「中華民國九十四年一月七日刑法修正施行後，
    刑法分則編所定罰金之貨幣單位為新臺幣。九十四年一月七
    日刑法修正時，刑法分則編未修正之條文定有罰金者，自九
    十四年一月七日刑法修正施行後，就其所定數額提高為三十
    倍。但七十二年六月二十六日至九十四年一月七日新增或修
    正之條文，就其所定數額提高為三倍」，是相關刑法分則編
    各罪所定之罰金刑，自應依上開規定配合調整。據此，刑法
    第277條第1項傷害罪所得科處之罰金刑最高為新臺幣30,000
    元，最低為新臺幣1,000元。依修正前刑法第33條第5款規定
    之罰金最低額1元及未修正之罰金罰鍰提高標準條例第1條前
    段規定之提高罰金倍數10倍計算，刑法第277條第1項傷害罪
    所得科處之罰金刑最高為銀元10,000元，最低為銀元 1元，
    換算為新臺幣後，最高額雖與適用修正後刑法第33條第 5款
    等規定相同為新臺幣10,000元，惟最低額僅新臺幣 3元。經
    比較新舊法之結果，以適用舊法對於被告並無不利，依前開
    刑法第2條第1項前段之規定，自應適用被告行為時之法律論
    罪科刑。
  2.刑法第 305條恐嚇危害安全罪之規定亦未修正，然其法定刑
    中有關罰金刑部分，同前所述，依修正後刑法第33條第 5款
    及修正後刑法施行法第1條之1規定配合調整後，刑法第 305
    條恐嚇危害安全罪所得科處之罰金刑最高為新臺幣 9,000元
    ，最低為新臺幣1,000元。依修正前刑法第33條第5款規定之
    罰金最低額1元及未修正之罰金罰鍰提高標準條例第1條前段
    規定之提高罰金倍數10倍計算，刑法第 305條恐嚇危害安全
    罪所得科處之罰金刑最高為銀元3,000元，最低為銀元1元，
    換算為新臺幣後，最高額雖與適用修正後刑法第33條第 5款
    等規定相同為新臺幣9,000元，惟最低額僅新臺幣3元。經比
    較新舊法之結果，以適用舊法對於被告並無不利，依前開刑
    法第2條第1項前段之規定，自應適用被告行為時之法律論罪
    科刑。
  3.刑法第309條第1項公然侮辱罪之規定並未修正，然其法定刑
    中有關罰金刑部分：依修正後刑法第33條第 5款將罰金刑定
    為及修正後刑法施行法第 1條之 1規定配合調整後。刑法第
    309條第 1項公然侮辱罪所得科處之罰金刑最高為新臺幣9,
    000元，最低為新臺幣1,000元。依修正前刑法第33條第 5款
    規定之罰金最低額1元及未修正之罰金罰鍰提高標準條例第1
    條前段規定之提高罰金倍數10倍計算，刑法第309條第1項公
    然侮辱罪所得科處之罰金刑最高為銀元 3,000元，最低為銀
    元 1元，換算為新臺幣後，最高額雖與適用修正後刑法第33
    條第 5款等規定相同為新臺幣9,000元，惟最低額僅新臺幣3
    元。經比較新舊法之結果，以適用舊法對於被告並無不利，
    依前開刑法第2條第1項前段之規定，自應適用被告行為時之
    法律論罪科刑。
  4.刑法第 41條第1項前段關於易科罰金之規定，修正為「犯最
    重本刑為 5年以下有期徒刑以下之刑之罪，而受六個月以下
    有期徒刑或拘役之宣告者，得以新臺幣一千元、二千元或三
    千元折算1日，易科罰金」；惟依修正前刑法第41條第1項前
    段之規定：「犯最重本刑為 5年以下有期徒刑以下之刑之罪
    ，而受 6個月以下有期徒刑或拘役之宣告，因身體、教育、
    職業、家庭之關係或其他正當事由，執行顯有困難者，得以
    一元以上三元以下折算 1日，易科罰金」及修正前罰金罰鍰
    提高標準條例第 2條（現已刪除）：「依刑法第四十一條易
    科罰金者，均就其原定數額提高為一百倍折算一日；法律所
    定罰金數額未依本條例提高倍數，或其處罰法條無罰金刑之
    規定者， 亦同 」等規定，易科罰金之折算標準最高為銀元
    300 元，最低為銀元 100元，換算為新臺幣後，最高額為新
    臺幣900元，最低額為新臺幣300元。比較修正前、後關於易
    科罰金折算標準之規定，適用修正前刑法第 41條第1項前段
    及修正前罰金罰鍰提高標準條例第 2條規定，對被告較為有
    利。
  5.修正前刑法第42條第 2項關於易服勞役折算標準之規定，修
    正後改列於第42條第 3項，其規定為「易服勞役以新臺幣一
    千元、二千元或三千元折算一日」；惟依修正前刑法第42條
    第2項之規定「易服勞役以一元以上三元以下折算一日」，
    及修正前罰金罰鍰提高標準條例第 2條前段規定（現已刪除
    ）：「依刑法第四十一條易科罰金或第四十二條第二項易服
    勞役者，均就其原定數額提高為一百倍折算一日」等規定，
    易股勞役之折算標準最高為銀元300元，最低為銀元100元，
    換算為新臺幣後，最高額為新臺幣 900元，最低額為新臺幣
    300 元。比較修正前、後關於易服勞役折算標準之規定，適
    用修正前刑法第 42條第2項及修正前罰金罰鍰提高標準條例
    第2條規定，對被告較為有利。
  6.綜上，被告犯罪後，刑法已進行修正，關於刑法第277條第1
    項、第309條、第305條之罰金刑及易科罰金、易服勞役等事
    項，新法之規定均未對於被告較為有利，揆諸首揭說明，經
    綜合比較之結果，被告行為時之法律對於被告並無不利，是
    應適用被告行為時之法律論罪科刑。
  (二)被告與告訴人2 人曾為男女朋友，並曾同居於基隆巿復興路
    65巷1號，2人間曾有事實上之夫妻關係，屬家庭暴力防治法
    第3條第2款規定之家庭成員關係，是核被告所為係犯刑法第
    277條第1 項傷害罪、第305條恐嚇危害安全罪及第309條第1
    項公然侮辱罪，亦均係家庭暴力防治法第2條第2項之家庭暴
    力罪。被告所犯上開各罪，犯意各別，罪名不同，應予分論
    併罰。本院審酌被告係因與告訴人感情生變等情而為上開犯
    行，自其犯罪動機、方法以觀，認其犯罪惡性非鉅，併慮及
    告訴人所受傷害程度以及被告犯後態度等一切情狀，分別就
    上開各罪量處如主文所示之刑，併依修正前刑法第41條第 1
    項前段、第42條第2項及修正前罰金罰鍰提高標準條例第2條
    分別諭知易科罰金及易服勞役之折算標準。
  (三)公訴意旨另以：被告丙○○基於毀損之概括犯意，先於95年
    3月24日3 時50分許，用噴漆在甲○○位於基隆巿調和街290
    巷80弄1號住處之門口牆壁上噴「差勁」2字；又於同年月28
    日23時58分許，持紅、藍2 色油漆至前述甲○○住處之大門
    及牆壁潑灑致生損害於甲○○因認被告丙○○涉犯刑法第35
    4 條之毀損罪嫌。查告訴人甲○○雖非前揭住處之所有權人
    ，但與所有權人即其母親同住於該處，對該處有使用管領之
    權，按財產法益被侵害時，其財產之所有權人固為直接被害
    人，即對於該財產有事實上管領力之人，因他人之犯罪行為
    而其管領權受有侵害者，亦不失為直接被害人 (最高法院42
    年台非字第18號判例參照）。故告訴人甲○○係屬有權告訴
    之人，合先陳明。經查：被告丙○○雖坦承其分別於95年 3
    月24日3 時50分許以噴漆、同年月28日11時28分許以紅、藍
    兩色油漆潑灑甲○○住處門口之牆壁之犯行，核與告訴人甲
    ○○、證人陳志成所證情節相符。然按刑法第354 條之毀損
    罪，以使所毀損之物，失其全部或一部之效用為構成要件（
    最高法院47年台非字第34號判例參照）。本案被告以噴漆寫
    字或潑灑油漆之處為將房屋與道路隔絕之牆壁，其主要之效
    用在禁止外人進入，保障房屋內之人的生命財產安全，而被
    告為前述行為後，該面牆壁之性質、外形及其保障居家安全
    之特定目的，較其原來之狀態，並無明顯不良之改變，物之
    效用並未喪失，實與前揭刑法毀損罪之構成要件不符。又此
    前後2 次連續毀損之行為與前揭本院認定公然侮辱有罪部分
    ，有方法結果之牽連關係，屬裁判上一罪，爰不另為無罪之
    諭知，附此敘明。
據上論斷，應依刑事訴訟法第299條第1項前段，刑法第2條第1項
、第277條第1項、第305條、第309條第1 項，修正前刑法第33條
第5款、第41條第1項、第42條第2項，罰金罰鍰提高標準條例第1
條前段，修正前罰金罰鍰提高標準條例第2 條，現行法規所定貨
幣單位折算新臺幣條例第2條，判決如主文。
本案經檢察官乙○○到庭執行職務
中    華    民    國    95    年    12    月    7     日
                  刑事第三庭審判長法    官  王福康
                                  法    官  王慧惠
                                  法    官  齊  潔
以上正本證明與原本無異。
對於本件判決如有不服，應於收受送達後10日內，向本院提出上
訴書狀，上訴於臺灣高等法院，並按他造當事人之人數附具繕本
。
中    華    民    國    95    年    12    月    7     日
                                  書 記 官  潘端典
附錄犯罪法條:
中華民國刑法第277條
（普通傷害罪）
傷害人之身體或健康者，處 3 年以下有期徒刑、拘役或 1 千元
以下罰金。
犯前項之罪因而致人於死者，處無期徒刑或 7 年以上有期徒刑；
致重傷者，處 3 年以上 10 年以下有期徒刑。
中華民國刑法第305條
（恐嚇危害安全罪）
以加害生命、身體、自由、名譽、財產之事，恐嚇他人致生危害
於安全者，處2年以下有期徒刑、拘役或3百元以下罰金。
中華民國刑法第309條
（公然侮辱罪）
公然侮辱人者，處拘役或 3 百元以下罰金。
以強暴犯前項之罪者，處 1 年以下有期徒刑、拘役或 5 百元以
下罰金。


司法院資訊處製作；財團法人民間司法改革基金會備份。
